【裁判字號】    98,訴,908
【裁判日期】    990602
【裁判案由】    偽造有價證券等
【裁判全文】
臺灣桃園地方法院刑事判決               98年度訴字第908號
公  訴  人  臺灣桃園地方法院檢察署檢察官
被      告  甲○○
指定辯護人  本院公設辯護人丁○○
上列被告因偽造有價證券等案件，經檢察官提起公訴（97年度偵
緝字第1399號），本院判決如下︰
    主  文
甲○○連續意圖為自己不法之所有，而侵占對於業務上所持有之
物，處有期徒刑捌月，減為有期徒刑肆月。又意圖供行使之用，
而偽造有價證券，處有期徒刑年陸月，如附表二所示之物均沒
收。又意圖為自己不法之所有，而侵占對於業務上所持有之物，
處有期徒刑柒月，減為有期徒刑月又拾伍日。又意圖為自己不
法之所有，而侵占對於業務上所持有之物，處有期徒刑柒月，減
為有期徒刑月又拾伍日。又意圖為自己不法之所有，而侵占對
於業務上所持有之物，處有期徒刑柒月，減為有期徒刑月又拾
伍。又變造私文書，足以生損害於他人，處有期徒刑肆月，減為
有期徒刑貳月。應執行有期徒刑肆年柒月。
    事  實
一、甲○○於民國94年9 月8 日起至95年8 月2 日止，在乙○○
    所開設位於桃園縣龜山鄉○○○路○ 段327 之1 號翔源科技
    有限公司（下稱翔源公司）擔任總會計一職，負責綜理翔源
    公司公司之帳務、財務、會計等事項，並負責翔源公司金錢
    收付工作，為從事業務之人。詎竟於在職期間，利用保管翔
    源公司空白支票及存摺之機會，而為下列行為：
（一）甲○○基於意圖為自己不法所有之概括犯意，將原為支付
      翔源公司之營利事業所得稅，而由其本人於94年11月8日
      ，在翔源公司內，於其所保管如附表一編號一、編號二所
      示票號之大眾商業銀行北桃園分行空白支票上，分別填具
      如附表一編號一、編號二所示金額及發票日期之支票2 張
      ，連同其他請款支票交由不知情之翔源公司負責人乙○○
      蓋用翔源公司之印鑑章及乙○○之印鑑章各1 枚（俗稱公
      司大小章）而完成發票行為後，將如附表一編號一、編號
      二之支票共2 張取回並據為己有而侵占入己。
（二）甲○○承上意圖為自己不法所有之概括犯意，將原為支付
      翔源公司之廣告費，而由其本人於95年4 月7 日，在翔源
      公司內，於其所保管如附表一編號三所示票號之大眾商業
      銀行北桃園分行空白支票上，填具如附表一編號三所示金
      額及發票日期之支票1 張，連同其餘請款支票交由不知情
      之翔源公司負責人乙○○蓋用翔源公司之印鑑章及乙○○
      之印鑑章各1 枚而完成發票行為後，將如附表一編號三之
      支票1 張取回並據為己有而侵占入己，嗣並將之交付與不
      知情之林振宏，用以抵償其積欠林振宏之裝潢工程款。
（三）甲○○為支付其前積欠林振宏之剩餘裝潢工程款，再承上
      意圖為自己不法所有之概括犯意，並基於意圖供行使之用
      而偽造有價證券之犯意，於95年4 月底某日，在翔源公司
      內，將其所保管如附表二所示票號之大眾商業銀行北桃園
      分行空白支票2 張據為己有而侵占入己，並旋利用翔源公
      司不知情之會計助理丙○○於附表二所示票號之支票上填
      載甲○○所指示之金額及發票日期，嗣並明知未得乙○○
      之授權或同意，盜用乙○○為供甲○○蓋用其他正常請款
      支票之目的而交付甲○○使用之翔源公司大小章，於附表
      二所示支票2 張之「發票人簽章」欄各蓋用翔源公司印鑑
      章1 枚及乙○○印鑑章1 枚以完成發票行為，而偽造如附
      表二所示支票2 張，嗣並將如附表二所示所示支票2 張交
      付不知情之林振宏而行使之。
（四）甲○○承上意圖為自己不法所有之概括犯意，將其原為繳
      納翔源公司租賃稅及員工勞保費、健保費與退休金，而於
      95 年5月15日，自翔源公司臺北國際商業銀行（下稱臺北
      商銀）南崁分行帳號0000000000000 號帳戶提領之現金6
      萬1 千元據為己有而侵占入己。
（五）甲○○基於意圖為自己不法所有之犯意，將其原為繳納翔
      源公司94年度營業所得稅，而於95年6 月26日，自翔源公
      司臺北商銀南崁分行帳號0000000000000 號帳戶提領之現
      金10萬元據為己有而侵占入己。
（六）甲○○基於意圖為自己不法所有之犯意，將其原為繳納翔
      源公司員工健保費，而於95年7 月6 日，自翔源公司臺北
      商銀南崁分行帳號0000000000000 號帳戶提領之現金2 萬
      元據為己有而侵占入己。
（七）甲○○基於意圖為自己不法所有之犯意，將其原為繳納翔
      源公司水電費，而於95年7 月19日，自翔源公司臺北商銀
      南崁分行帳號0000000000000 號帳戶提領之現金11萬1,01
      7 元據為己有而侵占入己。
（八）甲○○基於變造私文書之犯意，於事實欄一、（七）所示
      時間提領該筆11萬1,017 元之現金後，旋在翔源公司內，
      以修正液塗蓋遮覆其所保管之翔源公司臺北商銀南崁分行
      帳號0000000000000 號帳戶活期存款存摺正本內關於95年
      7 月19日提領11萬1,017 元之交易紀錄，再將該存摺內95
      年7 月19日之2 筆款項餘額分別修改為11萬9,125 元與11
      萬2,380 元，以此方式變造上開存摺內業具私文書性質之
      交易明細紀錄，足以生損害於翔源公司對內部帳務資料管
      理之正確性。
二、案經翔源公司訴由臺灣桃園地方法院檢察署檢察官偵查起訴
    。
    理  由
甲、證據能力部分
一、按被告以外之人於審判外之言詞或書面陳述，除法律有規定
    者外，不得作為證據；被告以外之人於偵查中向檢察官所為
    之陳述，除顯有不可信之情況者外，得為證據；被告以外之
    人於檢察事務官、司法警察官或司法警察調查中所為之陳述
    ，與審判中不符時，其先前之陳述具有較可信之特別情況，
    且為證明犯罪事實存否所必要者，得為證據；再被告以外之
    人於審判外之陳述，雖不符刑事訴訟法第159 條之1 至第15
    9 條之4 之規定，而經當事人於審判程序同意作為證據，法
    院審酌該言詞陳述或書面陳述作成時之情況，認為適當者，
    亦得為證據。當事人、代理人或辯護人於法院調查證據時，
    知有第159 條第1 項不得為證據之情形，而未於言詞辯論終
    結前聲明異議者，視為有前項之同意。刑事訴訟法第159 條
    第1 項、第159 條之1 第2 項、第159 條之2 、第159 條之
    5 分別定有明文。又刑事訴訟法第159 條之2 所謂「具有較
    可信之特別情況」，應依陳述人於陳述時之「外部情況」是
    否具有可信性決定之，所謂「外部情況」係指就詢問有無出
    於不正方法、陳述是否出於非任意性、有無違反法定障礙事
    由期間不得詢問及禁止夜間詢問之規定、詢問時是否踐行應
    先告知義務、警詢筆錄所載與錄音或錄影內容是否相符等情
    ，且必須依據陳述人之觀察、記憶、表達是否正確、陳述人
    有無虛偽陳述之動機，及對照同一待證事項之其他經過詰問
    證人之證述是否相同，有無矛盾之處而加以綜合決定（最高
    法院94年度臺上字第1653號判決意旨參照）。經查：
（一）證人丙○○於檢察官訊問時經具結後所為之證述，其性質
      雖屬傳聞證據，惟本院審酌證人丙○○為翔源公司會計助
      理，並自稱曾應被告甲○○之要求填具如附表二所示支票
      2 張之金額及發票日，依其陳述乃親身經歷本件犯行之一
      部，其證詞對認定犯罪事實之存否有其必要性，且上開證
      人於檢察官偵查中，經檢察官諭知證人有具結之義務及偽
      證之處罰並命朗讀結文具結擔保其證言之真實性後，以證
      人身分，於檢察官面前完整、連續陳述其親身經歷，且查
      無違法取證之瑕疵存在，應無顯不可信之情形，依刑事訴
      訟法第159 條之1 第2 項之規定，自得為證據。
（二）證人乙○○於檢察事務官訊問時所為證述，雖亦屬傳聞證
      據，惟該訊問過程查無違法取證之瑕疵存在，證人乙○○
      於檢察事務官訊問時之證述均係出於其自由意志。又檢察
      官及被告對上開證人於檢察事務官訊問時所為證述，在本
      院準備程序中經提示並告以要旨，對證據能力一節均表示
      無意見，且亦均未於本案言詞辯論終結前聲明異議，本院
      審酌證人乙○○為本案告訴人翔源公司之負責人，並自稱
      其所開設之翔源公司遭被告甲○○侵占、偽造公司支票及
      變造公司存款帳戶存摺之存提名細，依其陳述乃分別親身
      經歷本件犯行之全部或一部，其證詞對認定犯罪事實之存
      否有其必要性，依刑事訴訟法第159 條之5 之規定，因認
      得為證據。另查，本院審理中業已傳喚乙○○到庭以證人
      身分作證，並准許被告對該證人當庭及先前陳述進行詰問
      ，此有本院審判筆錄在卷可考。即已賦予被告對於證人乙○○對質詰問機會，因之，參諸刑事訴訟法159 條規定之
      立法意旨原即在保障被告之對質詰問權以觀，證人乙○○
      上開審判外之證述既已經被告於本院審理中經交互詰問予
      以核實，則上開證人於審判外陳述與審判中之證述意旨相
      符之部分，其屬傳聞證據之瑕疵，應已治癒，業可認非仍
      屬傳聞，而更無依該條規定排除之必要。
二、本件認定事實所引用之附表一、附表二所示支票之影本、甲○○於95年8 月3 日書立之切結書、翔源科技有限公司臺北
    國際商業銀行南崁分行帳號0000000000000 號帳戶活期存款
    存摺影本、；翔源科技有限公司之加保、繳納、沖銷、退費
    及付款資料明細表；法務部行政執行署桃園行政執行處通知
    ；翔源科技有限公司95年3 月份、4 月份、5 月份及6 月份
    應付帳款明細表；翔源科技有限公司之勞工保險局提繳單位
    繳費證明書及投保單位繳費證明書；臺北國際商業銀行歷史
    明細檔查詢單；大眾銀行交易查詢清單；臺灣電力公司95年
    5 月電費通知及收據等證據，檢察官及被告均未主張排除前
    開書證、物證之證據能力，且迄於本院言詞辯論終結前均未
    表示異議，本院審酌前開書證、物證並無證據證明係公務員
    違背法定程序所取得，其書證部分亦無刑事訴訟法第15 9條
    之4 之顯有不可信之情況與不得作為證據之情形，且均與本
    案具關連性，是本件認定事實所引用之上開書證、物證等證
    據，均認有證據能力。
乙、認定犯罪事實之依據及理由
一、上揭犯罪事實，業據被告甲○○於偵查及本院審理中分別坦
    承如附表一所示支票3 張，係其為支付公司稅金、廣告費等
    費用而開立，並與其他請款支票一同交由翔源公司負責人乙○○蓋用公司大小章，惟其未將各該支票提示兌現並取得現
    金以繳付翔源公司應納之費用，反將如附表一所示支票3 張
    悉數據為己有而侵占入己。又如附表二所示支票2 張，係其
    指示不知情之翔源公司會計助理丙○○在其所保管之如附表
    二所示票號之空白支票上填載發票日及金額後，再由其本人
    未得乙○○之同意或授權，而盜用其自乙○○處收受之翔源
    公司大小章並蓋用於「發票人簽章」欄以偽造該支票2 張，
    嗣並將該支票2 張亦侵占入己。另事實欄一、（四）至（七
    ）所示款項，均係其分別為繳納翔源公司各項稅費而自翔源
    公司臺北商銀南崁分行帳戶內領得後，未實際為翔源公司繳
    交各項費用，而悉數挪供己用。事實欄一、（八）所示翔源
    公司臺北商銀帳戶存摺內記載之交易紀錄，亦係由其本人所
    塗改變造等事實不諱。又被告甲○○所供其以如事實欄一所
    示各次方式分別侵占翔源公司支票及存款，並偽造翔源公司
    支票及變造翔源公司帳戶存摺內記載之交易明細等節，均核
    與證人即翔源公司負責人乙○○於偵查以迄本院審理中證述
    之情節互核相符，另被告甲○○所供利用翔源公司不知情之
    會計助理丙○○於附表二所示票號之空白支票上填具發票日
    及金額一節，亦與證人丙○○於偵查及本院審理中證述情節
    互核一致。此外，復有如附表一、附表二所示支票之影本、
    甲○○於95 年8月3 日書立之切結書、翔源科技有限公司臺
    北國際商業銀行南崁分行帳號0000000000000 號帳戶活期存
    款存摺影本、；翔源科技有限公司之加保、繳納、沖銷、退
    費及付款資料明細表；法務部行政執行署桃園行政執行處通
    知；翔源科技有限公司95年3 月份、4 月份、5 月份及6 月
    份應付帳款明細表；翔源科技有限公司之勞工保險局提繳單
    位繳費證明書及投保單位繳費證明書；臺北國際商業銀行歷
    史明細檔查詢單；大眾銀行交易查詢清單；臺灣電力公司95
    年5 月電費通知及收據等件附卷可稽。足認被告甲○○前揭
    任意性自白與事實相符，應堪採信。綜上所述，本件事證明
    確，被告甲○○犯行洵堪認定，應予依法論罪科刑。
二、新舊法比較
（一）查被告甲○○於事實欄一、（一）、（二）、（三）、（
      四）行為後，刑法及刑法施行法部分條文業經修正公布，
      並均於95年7 月1 日施行。修正後刑法第2 條第1 項之規
      定，係規範行為後法律變更所生新舊法律比較適用之準據
      法，於修正後刑法施行後，應適用修正後刑法第2 條第1
      項規定之「從舊從輕」之原則為比較；修正後刑法第2 條
      第2 項，則為同條第1 項之特別規定，於修正後刑法施行
      後，關於非拘束人身自由之保安處分，應依修正後刑法第
      2 條第2 項之規定，適用裁判時之法律。又修正後刑法第
      35條，乃刑之重輕之法定次序與標準，應適用裁判時之修
      正後刑法第35條之規定。修正後刑法第2 條第1 項係採「
      從舊從輕」原則，適用最有利於行為人之法律。既曰法律
      ，自較刑之範圍為廣；除法律有特別規定者（如修正後刑
      法第2 條第2 項非拘束人身自由之保安處分適用裁判時法
      ，修正後刑法施行法第9 條之3 規定之情形），應依其規
      定；或事關執行之緩刑之宣告，或犯罪在刑法修正施行前
      ，自首在刑法施行後之自首部分，或程序之規定（程序從
      新，如刑法第40條沒收宣告之程序規定），應適用裁判時
      之修正後刑法之規定外；依修正後刑法第2 條第1 項比較
      時，應就「罪、刑」有關之共犯、未遂犯、連續犯、牽連
      犯、結合犯以及累犯加重、自首減輕暨其他法定加減原因
      （如身分加減）與加減例等一切情形，綜其全部之結果而
      為比較後，予以整體適用，不能割裂而分別適用有利益之
      條文。關於易科罰金之折算標準、易服勞役之折算標準及
      期限、罰金與死刑是否併予執行、多數有期徒刑定應執行
      之刑時之最高刑期之限制等之修正，事涉行為人易刑折算
      標準金額之多寡與期限之長短及定執行刑時能否就罰金刑
      併予執行或有期徒刑定應執行之刑時最高度之限制，亦均
      屬依修正後刑法第二條第一項所應比較適用法律之範圍。
      拘束人身自由之保安處分，並非屬修正後刑法第2 條第2
      項規定應適用裁判時法之範圍，除有特別規定者外，亦屬
      應依修正後刑法第2 條第1 項比較適用之法律；從刑附屬
      於主刑，除法律有特別規定者外，依主刑所適用之法律（
      以上參考最高法院95年5 月23日刑事庭第8 次會議決議及
      最高法院24年上字第4634號、24年上字第5292號、27年上
      字第2615號判例）。其次，法律有變更而須為新、舊法之
      比較以定其適用之目的，厥唯保障行為人之既有法律地位
      不致因法律之修正而惡化或受到更不利益之結果並兼謀行
      為人之利益，此為最高之價值，非必斤斤於法律體系適用
      之完整性，況或基於法規之性質，如程序性之法律、事涉
      執行之緩刑規定，依法理係均應適用新法，或因法律另有
      規定，如修正後刑法第2 條第2 項規定「非拘束人身自由
      之保安處分係適用裁判時之法律」，修正後刑法施行法第
      3 條之1 第2 項規定「於九十四年一月七日刑法修正施行
      前犯併合處罰數罪中之一罪，且該數罪均符合第四十一條
      第一項得易科罰金之規定者，適用九十年一月四日修正之
      刑法第四十一條第二項規定」，即有此情形係一律適用行
      為時法之舊法，由是可見遇有法律修正而須選擇適用新法
      或舊法時，應依法規之性質或視法律之規定各自決之，不
      受其他法規如何適用之羈絆，在選法適用時，本即寓有可
      據個別之特性而割裂分別適用新法或舊法之容許性，縱令
      須為利、弊之比較以定如何適用之法規亦無不同，至數項
      經修正之法律須整體比較以同其新、舊法之適用俾維持法
      律體系之完整性，核係各該法律在適用上因具「依附及相
      互關聯」之特性使然，非屬新、舊法應比較利、弊藉資保
      障行為人之既有法律地位兼謀其利益之立法意旨所必然。
      準此以解，就「罪、刑」有關之規定諸如共犯、未遂犯、
      連續犯、牽連犯、結合犯以及累犯加重、自首減輕暨其他
      法定加減原因（如身分加減）與加減例等一切情形，應綜
      其全部之結果而為比較後，予以整體適用，不能割裂而分
      別適用有利益之條文，固如前述，惟究其緣由，實係著眼
      於因各該規定皆涉及犯罪之態樣、階段、罪數、法定刑得
      或應否加、減暨加減之幅度，並進而影響法定刑或處斷刑
      之範圍，換言之，各該「罪、刑」之規定須經綜合考量整
      體適用後，方能據以限定法定刑或處斷刑之範圍，嗣始得
      於該範圍內為一定刑之宣告，易詞以言，個別宣告刑雖屬
      單一之結論，然實係經綜合考量整體適用各相關「罪、刑
      」規定之所得，因之，宣告刑所據以決定之各相關「罪、
      刑」規定，顯具適用上之「依附及相互關聯」之特性，自
      須同其新、舊法之適用，第查，「易刑」或「定執行刑」
      係規範宣告刑得或應如何執行之法律，核屬為刑之宣告後
      始生應否適用問題之規定，非屬宣告刑所據以決定因而須
      先行確定如何適用新、舊之法規，依其性質，在未為刑之
      宣告前亦無可能確定應否適用而預先選定須適用新或舊法
      ，復無此必要，不寧唯是，該規定所涵攝之「小前提」係
      「宣告刑」，猶與「罪、刑」規定涵攝之「小前提」為「
      歷史社會事實」迥異，職是，「易刑」及「定執行刑」之
      規定，不論涵攝之「小前提」、決定應否適用之階段及適
      用後所得之法律效果，與「罪、刑」之規定皆不相侔，與
      之顯不具適用上之「依附及相互關聯」之特性，依前述，
      要毋須與「罪、刑」之規定同其新、舊法之適用，自得秉
      其本身之性質而各據應涵攝之「小前提」為新、舊、利、
      弊之比較後個別定其法律之適用，尤應敘明。茲首就與本
      案有關且於為刑之宣告前須先行及連帶確定應如何適用之
      法律修正情形列述如下：
   1、與罪、刑有關且須依修正後刑法第2 條第1 項規定為利、
      弊之比較以定如何適用之法律變更部分：
 （1）修正前刑法第33條第5 款規定「罰金：（銀元）一元以上
      。」，復依罰金罰鍰提高標準條例第1 條前段規定提高為
      10倍，折算新臺幣為30元；修正後刑法第33條第5 款規定
      「罰金：新臺幣一千元以上，以百元計算之。」現行刑法
      中，有關於罰金刑之計算單位及其最低度刑之規定既有修
      正，自屬法律變更。
 （2）修正前刑法第56條規定「連續數行為而犯同一罪名者，以
      一罪論。但得加重其刑至二分之一。」，修正後已將該條
      刪除，被告之數犯罪行為，於新法施行後，應予分論併罰
      。此刪除雖非犯罪構成要件之變更，但顯已影響行為人刑
      罰之法律效果，自屬法律有變更。
 （3）就罰金刑之加減例，修正前刑法第68條規定「拘役或罰金
      加減者，僅加減其最高度」，修正後刑法第67條則規定「
      有期徒刑或罰金加減者，其最高度及最低度同加減之」，
      並刪除第68條有關罰金刑加減之規定，進言之，經修正後
      ，罰金之最低度刑亦在加減之列。
 （4）經綜合適用修正前、後之罪、刑相關規定予以比較，修正
      後之規定顯非較修正前之規定對被告有利，因之，依現行
      即修正後刑法第2 條第1 項前段規定，此部分自應整體適
      用修正前刑法之有關規定，合先敘明。
   2、毋須依修正後刑法第2 條第1 項規定為利、弊之比較以定
      如何適用之法律修正部分：
 （1）刑法分則各條文所定之罰金刑，其幣別原為「銀元」，又
      倘非屬72年7 月26日至94年1 月7 日間新增或修正之條文
      ，所定罰金數額並依罰金罰鍰提高標準條例第1 條前段規
      定提高為10倍。而依95年6 月14日修正公布、同年7 月1
      日施行之中華民國刑法施行法第1 條之1 ：「中華民國九
      十四年一月七日刑法修正施行後，刑法分則編所定罰金之
      貨幣單位為新臺幣。九十四年一月七日刑法修正時，刑法
      分則編未修正之條文定有罰金者，自九十四年一月七日刑
      法修正施行後，就其所定數額提高為三十倍。但七十二年
      六月二十六日至九十四年一月七日新增或修正之條文，就
      其所定數額提高為三倍。」。惟刑法施行法第1 條之1 施
      行後，罰金刑貨幣單位雖有「銀元」、「新臺幣」之差異
      ，惟適用結果之罰金額度則無二致，就罰金法定刑提高之
      「刑罰權規範內容」並無利或不利變更，自不生新舊法之
      比較問題，應適用具特別法及準據法之刑法施行法第1 條
      之1 規定（臺灣高等法院暨所屬法院95年度法律座談會刑
      事類提案第16號參照）。
（二）被告甲○○於事實欄一、（五）、（六）、（七）、（八
      ）所示犯行係在刑法修正後為之，自應依修正後刑法規定
      處斷。
三、核被告甲○○於事實欄一、（一）、（二）所為，各係犯刑
    法第336 條第2 項之業務侵占罪。起訴書雖未敘及被告甲○○侵占如附表一編號一、編號二、編號三所示支票3 張之事
    實，惟此部分與業經起訴之業務侵占犯行，具修正前刑法第
    56 條 連續犯之裁判上一罪關係，為起訴效力所及，本院自
    應併與審判。被告甲○○於事實欄一、（三）所為，係犯刑
    法第201 條之偽造有價證券罪、同法第336 條第2 項之業務
    侵占罪。按「盜用印章與盜用印文為不同之犯罪態樣，盜取
    他人之印章持以蓋用，當然產生該印章之印文，祇成立盜用
    印章罪，不應再論以盜用印文罪，亦非盜用印章行為為盜用
    印文行為所吸收。」，最高法院著有86年臺上字第3295號判
    例可參。被告甲○○於事實欄一、（三）所示時、地，在如
    附表二編號一、編號二所示支票上分別盜用翔源公司之印鑑
    章及乙○○之印鑑章，而蓋用其印文各計2 枚，其盜用印章
    之行為係偽造有價證券之階段行為，而其偽造有價證券後復
    持以行使，其行使有價證券之低度行為，則為其偽造有價證
    券之高度行為所吸收，均不另論罪。又起訴書雖未敘及被告
    甲○○於附表二編號一、編號二所示支票2 張之「發票人簽
    章」欄分別盜用翔源公司印鑑章及乙○○印鑑章，而蓋用其
    印文各計2 枚之事實，惟此部分與業經起訴之偽造有價證券
    犯行，係屬階段行為，而為實質上一罪關係，自為起訴效力
    所及，本院自應併與審究。另起訴書雖亦未敘及被告甲○○
    於事實欄一、（三）所示侵占如附表二編號一、編號二所示
    支票2 張之事實，惟此部分與業經起訴之業務侵占犯行，係
    修正前刑法第56條連續犯之裁判上一罪關係，亦為起訴效力
    所及，本院亦應併與審理。又被告甲○○於事實欄一、（三
    ）所示時、地偽造如附表二編號一、編號二所示支票2 張之
    行為，係於同時同地或密切接近之時地實施，侵害同一之法
    益，各行為之獨立性極為薄弱，依一般社會健全觀念，在時
    間差距上，難以強行分開，在刑法評價上，以視為數個舉動
    之接續施行，合為包括之一行為予以評價，較為合理，則屬
    接續犯，而為包括之一罪（參照最高法院86年度臺上字第32
    95號判例），是被告甲○○偽造如附表二編號一、編號二所
    示支票2 張，係為接續犯而僅成立偽造有價證券罪一罪。被
    告甲○○於事實欄一、（四）、（五）、（六）、（七）所
    為，各係犯刑法第336 條第2 項之業務侵占罪；於事實欄一
    、（八）所為，係犯刑法第210 條變造私文書罪。被告甲○○於事實欄一、（三）所示時、地，利用不知情之丙○○偽
    造如附表二編號一、編號二所示屬有價證券之支票2 張，為
    間接正犯。被告甲○○所犯事實欄一、（一）、（二）、（
    三）、（四）先後數次業務侵占犯行，時間緊接，手段相同
    ，所犯亦為構成要件相同之罪名，顯係基於概括犯意為之，
    應依修正前刑法第56條規定論以連續業務侵占罪一罪，並加
    重其刑。又被告甲○○所犯連續業務侵占罪1 罪、事實欄一
    、（三）所示偽造有價證券罪1 罪、事實欄一、（八）所示
    變造私文書罪1 罪，及事實欄一、（五）、（六）、（七）
    所示於刑法修正後所為而應予一罪一罰之各次業務侵占罪共
    3 罪，犯意個別、行為互殊，應予分論併罰。爰審酌被告甲○○利用擔任翔源公司會計之機會，將其業務上所保管之支
    票或取得之款項侵占入己，復偽造以翔源公司為發票人之支
    票並變造翔源公司之存摺交易紀錄，均足生損害於翔源公司
    ，且迄未曾將侵占款項返還，亦未與翔源公司達成和解，另
    被告甲○○於偵查中一度否認部分犯罪，惟念其於本院審理
    中中能坦承犯行，態度尚可，並其犯罪動機、目的、手段等
    一切情狀，分別量處如主文所示之刑。次按，中華民國九十
    六年罪犯減刑條例業於96年7 月16日施行，查本件被告甲○○所犯連續業務侵占犯行事實欄一、（五）、（六）、（七
    ）各次業務侵占犯行，與事實欄一、（八）所示變造私文書
    犯行，均係在96年4 月24日前所為，爰依中華民國九十六年
    罪犯減刑條例第2 條第1 項第3 款，分別減其宣告刑2 分之
    1 。至被告甲○○於事實欄一、（三）所示偽造有價證券犯
    行，為同條例第3 條第2 項第15款所定之罪，且經宣告逾有
    期徒刑1 年6 月之刑，依該條之規定不得予以減刑。另按裁
    判確定前犯數罪，其中一罪在新法施行前者，亦應為新舊法
    比較（最高法院95年5 月23日第8 次刑事庭會議決議可資參
    照），按修正前刑法第51條規定：「數罪併罰，分別宣告其
    罪之刑，依左列各款定其應執行者：」其中第5 款規定：「
    宣告多數有期徒刑者，於各刑中之最長期以上，各刑合併之
    刑期以下，定其刑期。但不得逾20年。」，修正後刑法第51
    條第5 款規定：「宣告多數有期徒刑者，於各刑中之最長期
    以上，各刑合併之刑期以下，定其刑期。但不得逾30 年 」
    ，即刑法修正前、後關於定執行刑之最高度已有變更。經就
    修正前、後之規定予以比較，修正後之規定顯非較修正前之
    規定對被告有利，依現行即修正後刑法第2 條第1 項前段規
    定，應依修正前刑法第51條第5 款之規定，就被告甲○○經
    減刑之各罪所減得之刑，與不應減刑之罪所宣告之刑，定其
    應執行之刑。至如附表二編號一、編號二所示支票2 張，係
    偽造之支票，應依刑法第205 條之規定，不問屬於犯人與否
    ，均於被告甲○○所犯偽造有價證券罪宣告之主刑項下諭知
    沒收。
丙、不另為無罪諭知部分
一、公訴意旨另略以：被告甲○○基於偽造有價證券之概括犯意
    ，擅自以翔源公司名義，於附表一所示支票3 張上，分別填
    載各如附表一編號一、編號二、編號三所示之發票日及金額
    ，並於各該支票之「發票人簽章」欄蓋用蓋用翔源公司印章
    而完成票據行為。因認被告甲○○此部分亦涉犯刑法第201
    條之偽造有價證券罪云云。惟查，被告甲○○於本院審理中
    ，業就如附表一所示支票3 張，係其為支付公司稅金、廣告
    費等費用而開立，並與其他請款支票一同交由翔源公司負責
    人乙○○蓋用公司大小章等節證述明確。又證人乙○○亦於
    本院審理中證稱如附表一編號一、編號二所示支票2 張所載
    金額，係為支付翔源公司營利事業所得稅，支票上「發票人
    簽章」欄之翔源公司大小章，均係其本人親自蓋印，另其對
    是否曾蓋用如附表一編號三所示支票上之公司大小章一事雖
    已沒有印象，惟該支票之交易金額係屬正常，另其蓋用支票
    時均會核對付款廠商，而該支票存根上所載之「谷洋」確係
    翔源公司之往來廠商無誤等語明確，而堪認被告甲○○前開
    所辯如附表一所示支票3 張之金額均各有其應付費用，而屬
    正常請款之支票，並依正常請款流程交由翔源公司負責人乙○○蓋用公司大小章一節，堪信為真。是本件如附表一所示
    支票3 張係均經被告甲○○依翔源正常公司請款流程，由其
    於所保管之翔源公司如附表一所示票號之空白支票3 張上分
    別填具發票日及金額後，復行交由翔源公司負責人乙○○親
    自蓋用翔源公司大小章以完成發票行為，堪以認定，公訴意
    旨稱如附表一所示支票3 張，係被告甲○○以盜用翔源公司
    大小章之方式蓋用其上而偽造各該支票云云，洵屬無據，自
    無從率以偽造有價證券罪刑相繩。徵諸前揭法律規定及判例
    意旨，此部分均核屬不能證明被告甲○○犯罪。惟公訴人認
    此部分如成立犯罪，則與前開經本院論罪科刑之偽造有價證
    券犯行，具連續犯之裁判上一罪關係，爰不另為無罪之諭知
    ，附此敘明
據上論斷，應依刑事訴訟法第299 條第1 項前段，修正後刑法第
2 條第1 項前段，刑法第201 條、第205 條、第210 條、第336
條第2 項，修正前刑法第56條、第51條第5 款，現行法規所定貨
幣單位折算新臺幣條例第2 條，刑法施行法第1 條之1 第1 項、
第2 項前段，中華民國九十六年罪犯減刑條例第2 條第1 項第3
款、第7 條、第9 條、第10條第1 項，判決如主文。
本案經檢察官吳美文到庭執行職務。
中    華    民    國    99    年    6     月    2     日
                  刑事第十一庭審判長法  官  蔡榮澤
                                    法  官  吳宗航
                                    法  官  林蕙芳
以上正本證明與原本無異。
如不服本判決應於收受判決後10日內向本院提出上訴書狀，並應
敘述具體理由。其未敘述上訴理由者，應於上訴期間屆滿後20日
內向本院補提理由書( 均須按他造當事人之人數附繕本) 「切勿
逕送上級法院」。
                                    書記官  莊凱男
中    華    民    國    99    年    6     月    11    日
附表一：
┌──┬──────┬────┬──────┬────┬──────┬──────┐
│編號│支票號碼    │票面金額│票載發票日  │發票人  │付款銀行    │被告甲○○實│
│    │            │        │            │        │            │際開票時間  │
├──┼──────┼────┼──────┼────┼──────┼──────┤
│ 一 │AAS0000000號│8 萬元  │94年11月15日│翔源公司│大眾商業銀行│94年11月8 日│
│    │            │        │            │        │北桃園分行  │左右        │
├──┼──────┼────┼──────┼────┼──────┼──────┤
│ 二 │AAS0000000號│5,539 元│94年11月15日│翔源公司│大眾商業銀行│94年11月8 日│
│    │            │        │            │        │北桃園分行  │左右        │
├──┼──────┼────┼──────┼────┼──────┼──────┤
│ 三 │AAS0000000號│2,000 元│95年4 月14日│翔源公司│大眾商業銀行│95年4 月7 日│
│    │            │        │            │        │北桃園分行  │左右        │
└──┴──────┴────┴──────┴────┴──────┴──────┘
附表二：
┌──┬──────┬────┬──────┬────┬──────┬──────┐
│編號│支票號碼    │票面金額│票載發票日  │發票人  │付款銀行    │被告甲○○實│
│    │            │        │            │        │            │際開票時間  │
├──┼──────┼────┼──────┼────┼──────┼──────┤
│ 一 │AAS0000000號│20萬元  │95年5 月25日│翔源公司│大眾商業銀行│95年4 月底某│
│    │            │        │            │        │北桃園分行  │日          │
├──┼──────┼────┼──────┼────┼──────┼──────┤
│ 二 │AAS0000000號│20萬元  │95年6 月26日│翔源公司│大眾商業銀行│95年4 月底某│
│    │            │        │            │        │北桃園分行  │日          │
└──┴──────┴────┴──────┴────┴──────┴──────┘
附錄法條：
中華民國刑法第201條
（有價證券之偽造變造與行使罪）
意圖供行使之用，而偽造、變造公債票、公司股票或其他有價證
券者，處3 年以上 10 年以下有期徒刑，得併科 3 千元以下罰
金。
行使偽造、變造之公債票、公司股票或其他有價證券，或意圖供
行使之用，而收集或交付於人者，處 1 年以上 7 年以下有期徒
刑，得併科 3 千元以下罰金。
中華民國刑法第205條
（沒收物）
偽造、變造之有價證券、郵票、印花稅票、信用卡、金融卡、儲
值卡或其他相類作為提款、簽帳、轉帳或支付工具之電磁紀錄物
及前條之器械原料及電磁紀錄，不問屬於犯人與否，沒收之。
中華民國刑法第210條
（偽造變造私文書罪）
偽造、變造私文書，足以生損害於公眾或他人者，處 5 年以下
有期徒刑。
中華民國刑法第336條
（公務公益侵占罪、業務侵占罪）
對於公務上或因公益所持有之物，犯前條第 1 項之罪者，處 1
年以上 7 年以下有期徒刑，得併科 5 千元以下罰金。
對於業務上所持有之物，犯前條第 1 項之罪者，處 6 月以上
5 年以下有期徒刑，得併科 3 千元以下罰金。
前二項之未遂犯罰之。

司法院資訊處製作；財團法人民間司法改革基金會備份。
